臺灣高等法院臺南分院刑事判決
                                   109年度上訴字第1096號
上  訴  人
即  被  告  吳正順
上列上訴人因違反毒品危害防制條例案件，不服臺灣臺南地方法
院109年度訴字第121號中華民國109年6月23日第一審判決（起訴
案號：臺灣臺南地方檢察署108年度偵字第11214號），提起上訴
，本院判決如下：
    主  文
原判決撤銷。
吳正順持有第二級毒品純質淨重二十公克以上，處有期徒刑陸月
，如易科罰金，以新臺幣壹仟元折算壹日。
扣案之第二級毒品甲基安非他命伍包（檢驗後淨重共計伍拾柒點
零捌捌公克，含外包裝袋伍只）沒收銷燬之；扣案之分裝袋壹批
、電子秤壹個，均沒收。
    事  實
一、吳正順明知甲基安非他命屬毒品危害防制條例第2條第2項第
    2款所列管之第二級毒品，非經主管機關許可，不得持有，
    竟基於持有第二級毒品純質淨重二十公克以上之犯意，於民
    國108年6月28日晚上8時許，在臺南市○區○○路000號騎樓，
    向綽號「阿成」之真實姓名年籍不詳男子以新臺幣（下同）
    4萬3,000元為對價，購得第二級毒品甲基安非他命2包（如
    附表編號1、4所示），連同原持有之甲基安非他命3包（如
    附表編號2、3、5所示）接續持有之。嗣因員警查緝案件，
    於108年6月29日凌晨2時35分許，前往吳正順位於臺南市○區
    ○○路000號0樓之0住處詢問，復經其同意搜索上址住處，當
    場扣得上開第二級毒品甲基安非他命5包（如附表編號1至5
    所示，純質淨重共約25.733公克）、分裝袋1批、電子秤1台
    、吸食器1組等物而查獲（所涉施用第二級毒品甲基安非他
    命部分，另經檢察官偵查）。
二、案經臺南市政府警察局歸仁分局移送臺灣臺南地方檢察署檢
    察官偵查起訴。
    理  由
壹、程序部分：
    按被告以外之人於審判外之陳述，雖不符刑事訴訟法第159
    條之1至第159條之4之規定，而經當事人於審判程序同意作
    為證據，法院審酌該言詞陳述或書面陳述作成時之情況，認
    為適當者，亦得為證據；當事人、代理人或辯護人於法院調
    查證據時，知有第159條第1項不得為證據之情形，而未於言
    詞辯論終結前聲明異議者，視為有前項之同意，刑事訴訟法
    第159條之5第1項、第2項定有明文。本判決以下所引用作為
    判斷基礎之下列證據，關於被告以外之人於審判外陳述之言
    詞或書面證據，經被告於本院準備程序表示同意列入本案證
    據（見本院卷第61頁），迄至本院言詞辯論終結前，未據檢
    察官、被告聲明異議，本院審酌該等證據作成時之情況，並
    無取證瑕疵或其他違法不當之情事，且與待證事實具有關聯
    性，均經依法踐行調查證據程序，認以之作為證據應屬適當
    ，均有證據能力。
貳、實體部分：
一、認定犯罪事實所憑之證據及理由
(一)上揭事實，業據被告於警詢、偵查、原審及本院審理時坦承
　　不諱，核與員警於108年6月29日執行搜索扣押時在場證人劉
    奕光於警詢證述情節相符（見警卷第9-15頁），並有108年6
    月29日被告自願受搜索同意書、臺南市政府警察局歸仁分局
    搜索扣押筆錄、扣押物品目錄表、蒐證相片19張（見警卷第
    16-22頁、第29-38頁）、扣案如附表所示甲基安非他命5包
    及扣案之分裝袋1批、電子秤1台、吸食器1組等物在卷可佐
    ，被告自白與事實相符，堪信為真實可採。
(二)扣案如附表所示甲基安非他命5包，經鑑驗均檢出第二級毒
    品甲基安非他命，檢驗前純質淨重共約25.733公克，有高雄
    市立凱旋醫院108年12月24日高凱醫驗字第62529號濫用藥物
    成品檢驗鑑定書在卷可稽（見偵卷第55-57頁），則被告持
    有第二級毒品甲基安非他命純質淨重二十公克以上之犯行，
    足堪認定，應依法論罪科刑。
二、論罪　　　　
(一)按甲基安非他命係毒品危害防制條例第2條第2項第2款所列
    管之第二級毒品，依法不得非法持有、施用。次按刑法上所
    謂犯罪之吸收關係，指數個犯罪構成要件行為彼此性質相容
    ，但此數個犯罪行為之間具有高度與低度，或重行為與輕行
    為之關係，或某種犯罪行為為他罪之階段行為（或部分行為
    ），或某種犯罪行為之性質或結果當然包含他罪之成分在內
    等情形，因此僅有當高度或重行為之不法與罪責內涵足以涵
    蓋低度或輕行為，且得以充分評價低度或輕行為時，在處斷
    上，祇論以高度或重行為之罪名，其低度或輕行為則被吸收
    而不另行論罪。倘若前後二行為之不法與罪責內涵無法相互
    涵蓋，且前後數行為彼此獨立可分，則應依其多次犯罪各別
    可分之情節，按數罪併罰之例予以分論併罰。倘若持有一定
    數量以上毒品之行為，僅取其中部分毒品施用後，仍繼續持
    有一定數量以上之毒品，該一定數量以上之毒品，既非供該
    次施用毒品所用，則該次施用毒品行為所得吸收者，應僅以
    供該次施用而持有之毒品為限，不及於行為人所繼續持有一
    定數量以上之其餘毒品（最高法院108年度台上字第3188號
    判決參照）。又我國刑法採刑罰與保安處分雙軌制，是若被
    告初次施用毒品並同時持有逾法定數量毒品時，由於觀察勒
    戒、強制戒治性質上係屬保安處分，與刑罰性質不同，故針
    對同一犯行併予諭知刑罰及保安處分者自無不可（例如對竊
    盜慣犯同時宣告強制工作），且此時持有逾法定數量毒品行
    為之不法內涵已非嗣經不起訴處分之施用毒品行為所得涵蓋
    ，故法院除應就被告所為論以持有逾法定數量毒品罪刑外，
    另應就施用毒品犯行部分裁定令入勒戒處所施以觀察勒戒，
    此亦為刑罰與保安處分雙軌制之使然，並無違反一事不二罰
    原則（最高法院107年度台上字第3919號裁判要旨參照）。
(二)查被告於警詢及本院審理時供述：如附表所示查獲扣案之甲
　　基安非他命均係供自己施用，伊向「阿成」購入如附表編號
    1、4之甲基安非他命2包共約60公克，買回來有取出一點施
    用，係查獲前108年6月29日凌晨2時10分許，在臺南市○區○○
    路000號0樓之0居所房間內施用等語（見警卷第6頁，本院卷
    第106-107頁）。而被告為警查獲時採其尿液送驗結果（採
    尿時間：108年6月29日4時40分，見警卷第23-24頁），因呈
    安非他命、甲基安非他命陽性反應，業經原審108年度毒聲
    字第241號裁定應送觀察勒戒，被告自109年6月16日起執行
    觀察勒戒，因認無繼續施用毒品之傾向，於同年7月22日釋
    放出所，並經臺灣臺南地方檢察署檢察官於109年7月25日以
    109年度毒偵緝字第73、74、75號為不起訴處分確定，有上
    開裁定、臺灣高等法院被告前案紀錄表、在監在押全國紀錄
    表及不起訴處分書在卷可憑（見本院卷第35-37頁、第41-44
    頁、第93頁），然因被告本案持有第二級毒品數量逾法定純
    質淨重二十公克以上之行為，屬高度行為，參之前揭說明，
    其查獲前施用第二級毒品甲基安非他命之不法內涵，應僅涵
    蓋供該次施用而持有少量可分之甲基安非他命，非可擴張至
    其尚未施用仍繼續持有之扣案純質淨重25.733公克甲基安非
    他命，易言之，持有第二級毒品純質淨重逾二十公克之高度
    行為，不得由施用第二級毒品之低度行為所吸收，故本院仍
    應就其持有第二級毒品純質淨重逾二十公克以上之行為，予
    以論罪科刑。
(三)被告行為後，毒品危害防制條例第11條雖於109年1月15日  
    修正，於109年7月15日施行，然該條第4項之內容並未變動
    ，自無新舊法比較之問題，而應逕予適用修正後毒品危害防
    制條例第11條第4項之規定。是核被告所為，係犯毒品危害
    防制條例第11條第4項之持有第二級毒品純質淨重二十公克
    以上之罪。
三、撤銷改判及科刑審酌
(一)原審認被告犯罪事證明確，予以論罪科刑，固非無見。惟查
    ：(一)原審就犯罪事實及證據，除證據部分補充「被告於原
    審準備程序及審理中之自白」外，其餘均引用檢察官起訴書
    之記載，然附表編號1扣案甲基安非他命含袋重應為18.36公
    克，起訴書附表編號1記載為19.36公克，原審未予更正，援
    引為被告之犯罪事實，容有違誤。(二)扣案如附表編號1至5
    所示甲基安非他命純質淨重合計約25.733公克，原審判決於
    事實欄四記載扣案甲基安非他命5包（驗餘純質淨重共57.08
    8公克），係將檢驗後總淨重誤認為檢驗前總純質淨重，並
    於原審判決事實欄三量刑審酌事項記載被告「持有甲基安非
    他命之數量非微」，有將附表編號1至5檢驗後總淨重57.088
    公克誤為純質淨重而為量刑審酌事項之虞，容有未洽。則原
    審判決認定犯罪事實及量刑審酌基礎，既有上述未洽之處，
    被告上訴主張原審量刑過重，為有理由，應由本院撤銷改判
    。　
(二)爰以行為人之責任為基礎，審酌被告無視國家對於杜絕毒品
    犯罪之禁令，恣意持有第二級毒品，且經警至被告居所查獲
    附表所示第二級毒品、分裝袋及吸食器等物時，尚有證人劉
    奕光在場，劉奕光亦經警當場查獲持有毒品1包（含袋毛重1
    .16公克）及吸食器1組（見警卷第20頁扣押物品目錄表），
    復據劉奕光於警詢供述有施用甲基安非他命毒品惡習等語（
    見警卷第13頁），則被告所持毒品極有可能散布流通他人，
    或助長他人施用毒品行為，勢將危害他人身心健康及社會秩
    序，對戒絕毒品之公共利益造成潛在危險，惟念被告持有扣
    案毒品之動機、目的係為供己施用，除本案查獲前施用第二
    級毒品受觀察勒戒外，並無前科，有臺灣高等法院被告前案
    紀錄表在卷可參，並審酌本案被告持有甲基安非他命純質淨
    重之數量，自始坦承犯行之犯後態度，自述○○畢業之智識程
    度，未婚，自己獨居，現從事○○○及自陳之月收入等家庭、
    經濟與生活狀況（見本院卷第108頁）等一切情狀，量處如
    主文第二項所示之刑，並諭知易科罰金折算標準。被告雖以
    其係初犯，請求賦予緩刑之宣告，惟查，被告持有第二級毒
    品純值淨重達25.733公克，且施用第二級毒品，本案所持有
    之毒品數量顯非僅供施用一、二次之少量，復經警一併查扣
    電子秤1台、分裝袋1批及吸食器1組，員警查獲時尚有同樣
    施用毒品惡習之證人劉奕光在場，顯見被告持有如附表所示
    扣案毒品及吸食器等物時，毫不避諱他人在場，無異助長他
    人施用毒品行為，法治觀念薄弱，影響社會秩序與善良風俗
    ，尚不宜為緩刑之宣告。　　
四、沒收
(一)本件查獲扣案如附表所示甲基安非他命5包，經鑑驗均檢出
    第二級毒品甲基安非他命，業如前述，除鑑驗用罄部分堪認
    業已滅失外，其餘應依毒品危害防制條例第18條第1項前段
    之規定，不問屬於犯罪行為人與否，均應宣告沒收銷燬之，
    至於包裝上開毒品之外包裝袋5只，因其上殘留之毒品均難
    以完全析離，亦無析離之實益與必要，應視同毒品，一併沒
    收銷燬之。另扣案電子秤1台及分裝袋1批，均為被告所有，
    供其購入毒品秤重分裝所用，業據供述在卷（見原審卷第13
    7頁），屬其包裝持有毒品所用之物，應依刑法第38條第2項
    之規定宣告沒收。
(二)至於扣案吸食器1組，固據被告供述為其所有，供其施用毒
    品所用之物（見原審卷第137頁），然與本案持有第二級毒
    品犯行無涉，爰不併予宣告沒收，附此說明。
據上論斷，應依刑事訴訟法第369條第1項前段、第364條、第299
條第1項前段，毒品危害防制條例第11條第4項、第18條第1項前
段，刑法第11條、第41條第1項前段、第38條第2項，判決如主文
。　　　　　　
本案經檢察官高振瑋提起公訴，檢察官陳建弘到庭執行職務。
中　　華　　民　　國　　109 　年　　10　　月　　30　　日
                  刑事第六庭    審判長法　官　張瑛宗　　
                              　 　   法　官　林坤志
　　　　　　　　　　          　      法　官　林逸梅
以上正本證明與原本無異。
如不服本判決應於收受送達後20日內向本院提出上訴書狀，其未
敘述上訴理由者，並得於提起上訴後20日內向本院補提理由書（
均須按他造當事人之人數附繕本）「切勿逕送上級法院」。
                                      書記官　施淑華
中　　華　　民　　國　　109 　年　　10　　月　　30    日
附錄：本案論罪科刑法條全文
毒品危害防制條例第11條
持有第一級毒品者，處3年以下有期徒刑、拘役或新臺幣30萬元
以下罰金。
持有第二級毒品者，處2年以下有期徒刑、拘役或新臺幣20萬元
以下罰金。
持有第一級毒品純質淨重十公克以上者，處1年以上7年以下有期
徒刑，得併科新臺幣1百萬元以下罰金。
持有第二級毒品純質淨重二十公克以上者，處6月以上5年以下有
期徒刑，得併科新臺幣70萬元以下罰金。
持有第三級毒品純質淨重五公克以上者，處2年以下有期徒刑，
得併科新臺幣20萬元以下罰金。
持有第四級毒品純質淨重五公克以上者，處1年以下有期徒刑，
得併科新臺幣10萬元以下罰金。
持有專供製造或施用第一級、第二級毒品之器具者，處1年以下
有期徒刑、拘役或新臺幣10萬元以下罰金。
109年度上訴字第1096號
附表      編號 物品名稱 數量 單位 鑑驗結果 備註 1 甲基安非他命(含袋重18.36公克) 1 包 純度約41.12%，檢驗前總純質淨重約 7.226 公克 檢驗前淨重17.572公克 檢驗後淨重17.548公克 2 甲基安非他命(含袋重 1.8 公克) 1 包 純度約51.96%，檢驗前總純質淨重約 0.799 公克 檢驗前淨重1.538公克 檢驗後淨重1.518公克 3 甲基安非他命(含袋重 1.78 公克) 1 包 純度約46.03%，檢驗前總純質淨重約 0.728 公克 檢驗前淨重1.582公克 檢驗後淨重1.561公克 4 甲基安非他命(含袋重 37.69公克) 1 包 純度約46.46%，檢驗前總純質淨重約 16.831 公克 檢驗前淨重36.227公克 檢驗後淨重36.192公克 5  甲基安非他命(含袋重 1.18 公克) 1 包 純度約51.33%，檢驗前總純質淨重約 0.149 公克 檢驗前淨重0.291公克 檢驗後淨重0.269公克     合計： 檢驗前總純質淨重共約25.733公克 合計： 檢驗前淨重共計57.21公克 檢驗後淨重共計57.088公克